【裁判字號】    99,抗,30
【裁判日期】    990331
【裁判案由】    塗銷所有權移轉登記等
【裁判全文】
臺灣高等法院高雄分院民事裁定            99年度抗字第30號
抗  告  人  乙○○
（即上訴人）丙○○
共      同
代  理  人  李育任律師
抗  告  人  甲○○
（即上訴人）
代  理  人  湯東穎律師
上列抗告人與相對人（即被上訴人）華南商業銀行股份有限公司
間請求塗銷所有權移轉登記等事件，抗告人對於民國99年1 月4
日台灣高雄地方法院97年度訴字第1566號所為裁定提起抗告，本
院裁定如下：
    主  文
原裁定關於核定訴訟標的價額部分廢棄。
本件確認買賣關係不存在及塗銷所有權移轉登記部分訴訟標的價
額核定為新台幣壹佰肆拾柒萬陸仟壹佰壹拾參元；塗銷抵押權登
記部分訴訟標的價額核定為新台幣壹佰肆拾柒萬陸仟壹佰壹拾參
元。
    理  由
一、按核定訴訟標的之價額，以起訴時之交易價額為準；無交易
    價額者，以原告就訴訟標的所有之利益為準。以一訴主張數
    項標的者，其價額合併計算之。但所主張之數項標的互相競
    合或應為選擇者，其訴訟標的價額，應依其中價額最高者定
    之，民事訴訟法第77條之1 第2 項、第77條之2 第1 項分別
    定有明文。又撤銷詐害行為之訴之訴訟標的為撤銷權，自應
    以債權人行使撤銷權所受利益，計算其訴訟標的價額，原則
    上以債權人主張之債權額核定之。但被撤銷法律行為標的價
    額低於債權人主張之債權額時，則以被撤銷法律行為標的之
    價額計算（最高法院97年度台抗字第195號裁定參照）。
二、經查，本件相對人於原審起訴主張抗告人甲○○因擔任訴外
    人宏亞南電子股份有限公司向伊借款之連帶保證人，對伊負
    有新台幣（下同）7,260,611 元本息及違約金債務，詎甲○
    ○為規避執行，將其所有坐落高雄縣湖內鄉○○段1105、11
    06地號、應有部分各6 分之1 之土地（下稱系爭土地），與
    其配偶即抗告人乙○○通謀虛偽訂立買賣契約，並以贈與為
    原因辦畢所有權移轉登記予乙○○，乙○○並以系爭土地設
    定本金最高限額抵押權9,600,000 元（下稱系爭抵押權）予
    抗告人丙○○，縱認非通謀，其行為亦有害於伊之債權，伊
    亦得行使撤銷權，爰依通謀虛偽意思表示、代位請求權及撤
    銷詐害行為等法律關係，提起本件訴訟，而以先位聲明求為
    ：(一)確認甲○○、乙○○間就系爭土地買賣關係不存在；(二)
    乙○○就系爭土地以贈與為原因所為所有權移轉登記，應予
    塗銷；(三)丙○○就系爭土地所為系爭抵押權設定登記應予塗
    銷；並以備位聲明求為：(一)甲○○、乙○○間就系爭土地之
    買賣及所有權移轉登記行為應予撤銷；(二)乙○○就系爭土地
    以贈與為原因所為所有權移轉登記，應予塗銷；(三)丙○○就
    系爭土地所為系爭抵押權設定登記應予塗銷之判決。原審為
    相對人先位之訴勝訴之判決，即：(一)確認甲○○與乙○○間
    就系爭土地之買賣關係不存在；(二)乙○○就系爭土地以贈與
    為登記原因所為之所有權移轉登記，應予塗銷；(三)丙○○就
    系爭土地所為系爭抵押權設定登記，應予塗銷。乙○○、丙
    ○○、甲○○對原審判決均聲明不服提起上訴，並聲明：(一)
    原判決廢棄；(二)被上訴人在第一審之訴駁回。
三、本件訴訟標的價額（上訴利益額）核定如下：
  (一)關於確認買賣關係不存在及塗銷所有權移轉登記部分：本件
    相對人固係以一訴主張數項訴訟標的，惟其起訴目的係在使
    系爭土地回復登記為甲○○所有之狀態，俾使相對人之債權
    獲得清償，故應以相對人如獲勝訴判決所受利益為準。查系
    爭2 筆土地，依公告現值計算，合計價值為1,476,113 元〔
    （1105地號公告現值8300元×面積547.36×應有部分1/6 ）
    ＋（1106地號公告現值4459元×面積967.39×應有部分1/6
    ）＝1,476,113 〕，故本件確認買賣關係不存在及塗銷所有
    權移轉登記部分，訴訟標的價額核定為1,476,113 元。
  (二)關於塗銷抵押權登記部分：查丙○○主張借款8,000,000 元
    予乙○○，經乙○○以系爭土地及寧靖段977 號土地設定抵
    押共同擔保，故以本件系爭土地公告現值（2 筆合計1,476,
    113 元）與寧靖段977 號土地公告現值（1,953,207 元）之
    比例計算，丙○○就系爭土地借款予乙○○之金額核計為3,
    443,512 元，是以本件塗銷抵押權登記部分本應依3,443,51
    2 元核定訴訟標的價額，惟因系爭土地依公告現值計算價額
    僅為1,476,113 元，本院因認以較低之土地公告現值核定訴
    訟標的價額為適當。故本件塗銷抵押權登記部分，訴訟標的
    價額應核定為1,476,113 元。
  (三)原法院以系爭土地買賣價金、轉得人丙○○所主張其借款予
    乙○○之金額，分別計算抗告人提起上訴之訴訟標的價額，
    並據以核算裁判費，自有未合。抗告意旨，指摘原裁定關於
    訴訟標的價額之核定不當，求為廢棄，為有理由，爰由本院
    將原裁定關於訴訟標的價額之核定部分廢棄，並由本院改核
    定確認買賣關係不存在及塗銷所有權移轉登記部分訴訟標的
    價額為1,476,113 元、塗銷抵押權登記部分訴訟標的價額為
    1,476,113 元。至抗告人主張本件訴訟標的價額為1,468,26
    7 元，與本院核定者不符，本院自不受其主張之拘束。又抗
    告人應繳納之裁判費若干，應俟本件發回原法院後，由該院
    另為適法裁處，附此敘明。
四、據上論斷，本件抗告為有理由，依民事訴訟法第495 條之1
    第1項 、第450條，裁定如主文。
中    華    民    國    99    年    3     月    31    日
                            民事第五庭
                                審判長法官  蔡明宛
                                法      官  魏式璧
                                法      官  曾錦昌
以上正本證明與原本無異。
如不服本裁定應於送達後10日內向本院提出再抗告狀（並按他造
當事人之人數附繕本），並繳納再抗告費新臺幣1,000 元。
再為抗告僅得以適用法規顯有錯誤為理由，並應委任律師為代理
人。
中    華    民    國    99    年    3     月    31    日
                                書  記  官  黎  珍
附註：
抗告人之配偶、三親等內之血親、二親等內之姻親，或抗告人為
法人、中央或地方機關時，其所屬專任人員具有律師資格並經法
院認適當者，亦得為第三審代理人。
抗告人或其法定代理人具有律師資格者及前項情形，應於提起抗
告或委任時釋明之。

司法院資訊處製作；財團法人民間司法改革基金會備份。
